【裁判字號】    89,聲再,62
【裁判日期】    890214
【裁判案由】    聲請再審
【裁判全文】
台灣高等法院刑事裁定                              八十九年度聲再字第六二號
    再審聲請人
    即受判決人  甲○○
右列聲請人因詐欺等案件，對於本院八十八年度上易字第八九號中華民國八十九年一
月十二日確定判決（台灣基隆地方法院八十七年度易字第四一七號、台灣基隆地方法
院檢察署八十六年度偵字第五四０八號；八十七年度偵字第二三一號、第一六九八號
），聲請再審，本院裁定如左：
    主      文
再審之聲請駁回。
    理      由
一、按刑事訴訟法第四百二十一條規定，不得上訴於第三審法院之案件，除前條規定
    外，其經第二審確定之有罪判決，如就足生影響於判決之重要證據漏未審酌者，
    亦得為受判決人之利益，聲請再審。所謂漏未審酌乃指第二審判決前已發現而提
    出之證據，未予審酌而言，苟被捨棄之證據，已於理由內敘明其捨棄之理由者，
    即非漏未審酌。又所謂重要證據，必須該證據已足認定受判決人應受無罪、或免
    訴、或輕於原審所認定之罪名方可，如不足以推翻原審所認定罪刑之證據，即非
    足生影響於原判決之重要證據。
二、經查原確定判決之所以認定聲請人即被告甲○○應成立刑法第三百三十九條第一
    項之詐欺罪及刑法第二百十七條第一項之偽造署押罪，係以：「被告甲○○未取
    得合法醫師資格，擅自執行醫療業務，及冒用邱裕明之名義於訪談紀錄簽名之事
    實，已經其坦承不諱，並有中央健保局稽查人員訪查就診病患林麗雲、王彥達、
    林秀玉等人之訪查紀錄、處方箋及八十六年十月八日之訪查紀錄影本附卷可按，
    並經證人陳美淑、林秀玉、王彥達於檢察官偵查中到庭證實，另證人陳玲玉、陳
    美雲亦均證實於調查筆錄中供稱被告甲○○確在河南診所內看診之事實，並對其
    看診之排班時間供述甚詳，事證甚明。佐以同案被告向扶皋於法務部調查局航業
    海員調查處之調查筆錄所述其為何南眼科負責人固定每週一、二、四門診全天，
    另五、六日擇一日全天門診，其餘二天半則由被告甲○○看診，該醫院行政人員
    陳美雲於海調處亦指明甲○○負責每星期三、六二天，星期日則由被告與向扶皋
    輪流看診。被告上訴後才主張星期日由醫師張偉哲，星期三由郭蓮看診，其只
    負責星期六看診，固有張偉哲、郭蓮到庭證實，然扣案之病歷表均無看診醫師
    簽名，而醫院負責人向扶皋並未敘明另有二位合格醫師在星期三或星期日看診，
    可證另有二位醫師看診應只屬代班客串，所證所辯應屬事後勾串護之詞並無可
    採。至於被告甲○○所稱：其無詐領健保局醫療給付。按未取得合法醫師資格根
    本不得執行醫療業務，更不可能合法向健保局申領健保醫療費用，故醫療院所請
    領之健保醫療費用，是否確係經合法醫師看診而生，自係全民健康保險特約醫療
    制度之重要因素，而被告甲○○擅自執行醫療業務，並隱匿其無合法醫師資格，
    經由河南眼科診所掛名負責人即向扶皋名義，向中央健保局請領醫療費用，中央
    健保局當然係因誤認係合法醫師看診，始如數支付，縱其確曾事實上執行醫療業
    務，給予病患藥物、支出成本，然密醫看診，已違法，自屬侵害國民健康，可視
    為侵權行為（民法第一百八十四條第二項參照），所辯並未虛報或浮報，甚或其
    事實上所實施之診療行為是否低於合格醫師之醫療水準，或者更佳，亦無礙其詐
    欺犯行之成立，至其是否於醫療過程中支出若干醫療及其他成本，則更與詐欺之
    成立無關，是被告甲○○辯稱其行為並不成立詐欺罪，並無可採。另河南眼科請
    領之醫療費用扣除向扶皋合法看診部分，溢付者有五百三十八萬九千九百八十七
    元，即屬詐欺所得，此數額有中央健保局八十七年七月二十三日健保北門字第八
    七二一九六七七號函可憑。被告對中央健保局訴指溢付金額雖有爭議，惟雙方既
    已進行民事訴訟，正確數額仍待民事訴訟結果之認定，此外又有健保局門診醫療
    費用審查表、全民健康保險醫事服務機構費用劃撥轉帳資料卡對帳單在卷可憑，
    事證明灼，犯行洵堪認定。」等語為其論據。此有本院八十八年度上易字第八九
    號刑事判決在卷可證。
三、本件聲請意旨略以：（一）依中央健康保險局台北分局對同案被告向扶皋業務訪
    查訪問記錄，可知河南眼科被查獲有未具醫師資格者看診時，有郭蓮醫師負責
    看診星期四、五。而郭蓮醫師係有向中央健康保險局台北分局登記備查之醫師
    ，其執業登記日期自八十五年八月二十八日生效，有中央健保局台北分局八十五
    年九月十九日健保北醫字第八五二一九一八八號函可證，故原確定判決認被告自
    民國八十二年七月間起，每週三、六、日擅自執行醫療業務，顯與事實不符。（
    二）中央健康保險局台北分局所合計之詐領金額，係以每週三、六、日所領取之
    醫療費用而來，然稽之右揭業務訪查訪問記錄表所載，每週三、六、日係由向扶
    皋醫師看診，並非聲請人甲○○，故原確定判決認聲請人甲○○詐領五百三十八
    萬九千九百八十七元，亦非正確。（三）有關聲請人甲○○到底有無於每週三、
    六、日擅自執行醫療業務之行為，除為聲請人所否認外，並經證人郭蓮、張偉
    哲作證在案，復有法務部調查局航業海員調查處查扣之病歷表拾餘萬份等九箱病
    歷資料在卷可查。此病歷表之證據，原確定判決漏未審酌，倘經審酌，自可證明
    聲請人並無自八十三年七月間起每週三、六、日擅自執行醫療業務，亦可證明聲
    請人之詐騙金額並無五百三十八萬餘元。（四）又依中央健康保險局八十八年十
    二月八日河南眼科診所密醫看診醫療費用分布情形，自民國八十四年三月起至八
    十六年九月份止，計給付三百四十三萬零一百零三元，此部分醫藥費之領取，河
    南眼科確實有支付，並無浮報或虛報之情事，聲請人於台灣高等法院聲請調查，
    但原確定判決並未調查，亦未自詐騙金額中剔除，亦於法不合云云。
四、經查本院原確定判決，已就本件再審聲請人即被告所犯詐欺罪之理由敘述甚詳，
    本院前揭原確定判決依調查證據所得，而認定聲請人確有詐欺及偽造署押之犯行
    ，其證據之斟酌取捨，並無違背一般經驗法則及論理法則之情事，聲請人於判決
    確定前之答辯，為原判決所摒棄不採，原審已詳為說明理由。聲請人所舉之向扶
    皋訪談記錄表、郭蓮醫師向中央健保局台北分局登記備查之八十五年九月十九
    日健保北醫字第八五二一九一八八號函件及中央健保局台北分局製作自八十四年
    三月份起至八十六年九月份止之藥費支出明細表等證據，核與聲請人本案所犯詐
    欺行為之構成要件尚無必然之關連，亦不得作為本案無詐欺犯行之有利認定；依
    首揭法條及說明，並不足以認定受判決人應受無罪、免訴或輕於原判決所認定之
    罪名，亦不足以推翻原判決認定罪刑之證據。故原確定判決縱使未於理由內詳加
    指駁，上開證據亦不足認定受判決人應受無罪、免訴或輕於原審所認定之罪名，
    自非屬重要證據漏未審酌。另聲請人雖對河南眼科請領之醫療費用扣除向扶皋合
    法看診部分溢付金額有爭議，然依據中央健保局八十七年七月二十三日健保北門
    字第八七二一九六七七號函，溢付者有五百三十八萬九千九百八十七元，聲請人
    對此正確數額應待民事訴訟結果之認定，原確定判決已於理由中敘明，聲請人仍
    執陳詞指摘原確定判決不當，自亦非屬重要證據漏未審酌。
五、綜上所述，聲請人所舉各項理由，或屬法律見解之爭執或與聲請人犯罪之成立無
    涉，均非屬刑事訴訟法第四百二十一條所謂重要證據漏未審酌之再審事由，其再
    審之聲請，核無理由，應予駁回。
據上論結，應依刑事訴訟法第四百三十四條第一項裁定如主文。
中    華    民    國    八十九    年       二       月       十四      日
                            臺灣高等法院刑事第廿三庭
                                審判長法  官  劉  靜  嫻
                                      法  官  吳      燦
                                      法  官  王  炳  梁
右正本證明與原本無異。
不得抗告。
                                      書記官  潘  大  鵬
中    華    民    國    八十九    年        二      月        十六      日


司法院資訊處製作；財團法人民間司法改革基金會備份。
